臺灣桃園地方法院刑事判決　　　　　　　 96年度訴字第231號
公　訴　人　臺灣桃園地方法院檢察署檢察官
被　　　告　戊○○
指定辯護人　本院公設辯護人乙○○
上列被告因違反毒品危害防制條例案件，經檢察官提起公訴（95
年度偵字第7784號），本院判決如下︰
    主  文
戊○○共同意圖販賣而持有第二級毒品，處有期徒刑伍年捌月，
扣案之第二級毒品甲基安非他命拾貳包（合計驗後淨重拾壹點
伍公克）沒收銷燬之，扣案之毒品外包裝（總重點柒陸公克
）、電子磅秤壹台、分裝勺貳支、分裝袋拾個，均沒收。
    事  實
一、戊○○明知甲基安非他命屬毒品危害防制條例第二條第二項
    第二款規定列管之第二級毒品，不得隨意持有，竟仍與真實
    年籍不詳自稱「黃濟光」之成年男子，共同意圖販賣第二級
    毒品甲基安非他命之犯意聯絡，於民國九十五年四月三日凌
    晨三時許，在其位於桃園縣大溪鎮○○路五二四巷四十四號
    之住處內，向「黃濟光」收受黃某由不詳管道取得之十二包
    甲基安非他命，及電子磅秤一台、分裝勺二支、分裝袋十個
    ，並邀約甲○○、丁○○、李明宏等人（實際人數不詳）前
    來試驗上開毒品，擬藉機將上開甲基安非他命販賣予甲○○
    等不特定人，而與「黃濟光」共同意圖販賣而非法持有上開
    第二級毒品。旋於當日凌晨三時四十分許，為警在其上址住
    處內查獲，當場並扣得上開十二包甲基安非他命（合計驗後
    淨重三十一點三五公克，外包裝總重三點七六公克），「黃
    濟光」所有預備供販賣甲基安非他命所用之電子磅秤一台、
    分裝勺二支、分裝袋十個。
二、案經桃園縣政府警察局平鎮分局移送臺灣桃園地方法院檢察
    署檢察官偵查起訴。
    理  由
一、訊據被告戊○○固坦承於上開時間、地點，為警在其住處內
    查獲其持有之十二包甲基安非他命、電子磅秤、分裝勺、空
    塑膠袋等物之事實不諱，惟矢口否認有何販賣上揭第二級毒
    品之意圖，辯稱：扣案的甲基安非他命，其中一部分是伊和
    表弟甲○○一起向黃濟光合買的，其餘是黃濟光寄放的，磅
    秤也是黃濟光寄放的云云。經查：
（一）被告於九十五年四月三日凌晨三時四十分許，在其位於桃
      園縣大溪鎮○○路五二四巷四十四號之住處內，為警查獲
      十二包白色晶體、一台電子磅秤、二支分裝勺及十個分裝
      袋之事實，業經被告坦承屬實，核與證人陳漢宗在檢察官
      偵查中、證人丙○○在本院審理時證述其等查獲被告之情
      節相符（偵查卷第六十二頁、第七十三頁，本院九十六年
      五月二十三日審理筆錄第十四頁，陳漢宗之偵訊筆錄，業
      經被告及辯護人同意引用為證據，且無顯不可信之情況，
      依刑事訴訟法第一百五十九條之一第二項規定，得採為證
      據）。又本院將扣案之十二包白色晶體送請內政部警政署
      刑事警察局檢驗結果，均檢出甲基安非他命成分，合計驗
      後淨重三十一點三五公克，外包裝總重三點七六公克之情
      ，亦有該局九十六年二月十四日刑鑑字第０九六００二一
      ０七四號函一份附於本院卷可稽（未編頁），此外，復有
      前開警員查獲之甲基安非他命、電子磅秤、分裝勺、分裝
      袋等物扣案可資佐證。
（二）被告於警詢中供稱：查獲的安非他命（應為甲基安非他命
      之誤，以下均稱為甲基安非他命）、電子磅秤、勺子、分
      裝袋都是我本人所有，是黃濟光今天凌晨一同寄放，黃濟
      光跟我計畫將此毒品用來販賣牟利，尚未販賣就遭警方查
      獲，毒品由黃濟光提供，我負責幫忙販賣及運送，以多少
      價位販賣多少甲基安非他命等細節尚未計畫好等語，在檢
      察官偵查中仍自承：（扣案物）是友人黃濟光於九十五年
      四月三日凌晨三點到我住處，拿上開物品交給我，說要兩
      個人一起賣，等一下子警察就過來等語（偵查卷第十三頁
      至第十六頁、第四十五頁），參酌1.扣案之甲基安非他命
      數量不少，且易因受潮、時日過久而損壞，保存不便，其
      價值依被告在本院審理時陳稱：一萬元（新臺幣，下同）
      約可購買二公克等語推估，更有約十五萬元左右之市值，
      價值不菲，又細分為十二包，自其物性、價值、數量及包
      裝而言，均難認係單純供被告一人施用之物；2.黃濟光並
      同時提供被告電子磅秤、分裝袋、分裝勺等供分裝毒品販
      賣之工具；及3.證人丁○○在本院審理時證稱：查獲當天
      ，有很多人在被告住處施用甲基安非他命，我在現場也有
      施用，我施用的甲基安非他命是被告說要請我用的，不用
      錢，至於被告何以會免費給我施用，我不曉得，是朋友介
      紹我去被告住處，說那裡有甲基安非他命可以提供等語（
      本院九十六年五月二十三日審理筆錄第六頁、第七頁），
      顯然被告係有意對外傳布其有甲基安非他命可以提供之訊
      息，並在丁○○聞訊前來時提供少許甲基安非他命，供丁○○試驗品質，作為是否向被告購買之參考等情，極為明
      灼，當足認被告上開自白屬實，可以採信；是故，被告在
      持有本件扣案之毒品時，確有將之待價而沽之營利意圖，
      可堪認定。
（三）至被告雖辯稱：扣案的甲基安非他命部分是伊和表弟甲○○一起向黃濟光合買的，部分是黃濟光寄放的，磅秤也是
      黃濟光寄放的云云，並請求傳喚證人甲○○、李明宏、丁○○等人為證，惟與上開事證不符，且查：1.證人李明宏
      到庭證稱：警察來之前，有兩個男的過來，將一包東西擺
      在桌上，並跟被告說那是他要的東西，就是警察查到的安
      非他命等語（本院九十六年五月二十三日審理筆錄第九頁
      、第十頁），此至多僅能認定李明宏目睹被告收受扣案甲
      基安非他命之過程，並不能佐證被告前開所辯：查獲的甲
      基安非他命部分要買，部分是寄放的云云屬實。反而該二
      名成年男子在將甲基安非他命交予被告時，僅稱此係被告
      所要之物，並未提及任何與寄放甲基安非他命有關之事項
      ，更與被告前開所辯：部分甲基安非他命是黃濟光寄放的
      云云，有所出入；2.證人丁○○在本院審理時證稱：是有
      兩個人先離開，但我不曉得他們二人有無留下東西在被告
      住處等語（本院九十六年五月二十三日審理筆錄第五頁）
      ，亦不能佐證被告前開所辯屬實。3.證人甲○○經本院傳
      、拘未到，無法再予調查。4.綜上，被告空言所辯，應係
      卸責之詞，並不可採。
（四）依現有證據，雖無法認定「黃濟光」係由何種管道，以何
      種方式取得扣案之甲基安非他命，惟上開毒品應係「黃濟
      光」提供予被告，推由被告伺機販賣，惟尚未著手販賣之
      前，即為警查獲等情，已見前述，被告與黃濟光就上開犯
      行間，顯有犯意聯絡及行為分擔，應為共同正犯，其二人
      共同基於販賣營利之意圖而持有上開毒品一節，洵堪認定
      。
（五）綜上所述，本件事證明確，被告所辯應係避就圖卸之詞，
      不足採信，其犯行已堪認定，應依法論科。
二、查被告戊○○行為時，刑法部分條文已於九十四年二月二日
    修正公布，並於九十五年七月一日起施行，修正後刑法第二
    條第一項對新舊法之比較，規定：「行為後法律有變更者，
    適用行為時之法律，但行為後之法律有利於行為人者，適用
    最有利於行為人之法律」，此係規範行為人行為後法律變更
    所生新舊法律比較適用之準據法，本身並無比較新舊法之問
    題。而關於毒品危害防制條例第五條第二項之意圖販賣而持
    有第二級毒品罪罰金刑之法定下限，已有變更（詳如附件所
    示），經比較此部分新、舊法結果，以修正前之法律規定，
    對被告較為有利，依修正後刑法第二條第一項前段規定，上
　　開修正部分應適用修正前法律之規定。又該次雖然同時修正
　　刑法第二十八條關於共同正犯處罰範圍之規定，惟僅係將實
　　務見解明文化，不論依修正前後之規定，被告均應成立共同
　　正犯，對之並無有利不利之情形可供比較，應適用裁判時法
　　，無庸比較，最高法院九十五年第五次、第八次、第二十一
　　次刑事庭決議可資參照，併予敘明。
三、核被告戊○○所為，係犯行為時毒品危害防制條例第五條第
    二項之意圖販賣而持有第二級毒品罪。被告與「黃濟光」就
    上開犯行間，有犯意聯絡及行為分擔，為共同正犯。爰審酌
    毒品危害國民健康，足使施用之人為之傾家蕩產，為萬惡淵
    藪，被告貪圖小利，向黃濟光取得扣案毒品，意圖販賣營利
    ，助長施用毒品之歪風，於本院審理時又飾詞否認，原不宜
    輕縱，姑念其之前未曾受有期徒刑以上刑之宣告，尚無明顯
    之不良素行，此有其臺灣高等法院被告前案紀錄表一份附卷
    可稽，且扣案之毒品數量尚非甚鉅，亦未流入市面，對我國
    人民身體健康及社會治安造成之危害有限，及被告之犯後態
    度等一切情狀，量處如主文所示之刑，以示懲儆。扣案之甲
    基安非他命十二包均為第二級毒品，應依毒品危害防制條例
    第十八條第一項前段規定沒收銷燬之，扣案之毒品外包裝（
    總重三點七六公克）、電子磅秤一台、分裝勺二支、分裝袋
    十個均係黃濟光提供予被告，供被告本件犯罪所用之物，且
    已扣案，即無全部或一部不能沒收之情形，爰依毒品危害防
    制條例第十九條第一項前段之規定宣告沒收。
據上論斷，應依刑事訴訟法第二百九十九條第一項前段，毒品危
害防制條例第五條第二項、第十八條第一項前段、第十九條第一
項前段，修正後刑法第十一條、第二十八條，判決如主文。
本案經檢察官楊挺宏到庭執行職務。
中　　華　　民　　國　　96　　年　  6　 　月　　6　　 日
                  刑事第八庭  審判長法　官    曾家貽
                                    法  官    吳為平
                                    法  官    陳彥宏
以上正本證明與原本無異。
如不服本判決，應於送達後10日內，向本院提出上訴狀。
                                    書記官　   翁其良
中　　華　　民　　國　　96　　年　  6　 　月　　6　　 日
論罪法條：行為時毒品危害防制條例第5條第2項
毒品危害防制條例第5條
意圖販賣而持有第一級毒品者，處無期徒刑或 10 年以上有期徒
刑，得併科新臺幣 7 百萬元以下罰金。
意圖販賣而持有第二級毒品者，處 5 年以上有期徒刑，得併科新
臺幣 5 百萬元以下罰金。
意圖販賣而持有第三級毒品者，處 3 年以上 10 年以下有期徒刑
，得併科新臺幣 3 百萬元以下罰金。
意圖販賣而持有第四級毒品或專供製造、施用毒品之器具者，處
 1 年以上7 年以下有期徒刑，得併科新臺幣1 百萬元以下罰金
 。
      附  件
┌──┬───────┬───────┬──────────┐
│相關│修正前條文    │修正後條文    │新舊法比較          │
│法令│              │              │                    │
├──┼───────┼───────┼──────────┤
│本案│刑法第三十三條│刑法第三十三條│1.本案適用之毒品危害│
│罰金│：「主刑之種類│：「主刑之種類│  防制條例第五條第二│
│刑之│如左：一、死刑│如下：一、死刑│  項之罰金刑部分未規│
│下限│。二、無期徒刑│。二、無期徒刑│  定其下限，應引用左│
│    │。三、有期徒刑│。三、有期徒刑│  列刑法條文補充之，│
│    │：二月以上十五│：二月以上十五│  故如適用修正前刑法│
│    │年以下。但遇有│年以下。但遇有│  ，該罪最低可處銀元│
│    │加減時，得減至│加減時，得減至│  一元之罰金，再依現│
│    │二月未滿，或加│二月未滿，或加│  行法規所定貨幣單位│
│    │至二十年。四、│至二十年。四、│  折算新臺幣條例第二│
│    │拘役：一日以上│拘役：一日以上│  條規定，折算為新臺│
│    │，二月未滿，但│，六十日未滿。│  幣三元。          │
│    │遇有加重時，得│但遇有加重時，│2.如適用修正後刑法，│
│    │加至四個月。五│得加至一百二十│  該罪最低僅得處新臺│
│    │、罰金：一元以│日。五、罰金：│  幣一千元之罰金。  │
│    │上」          │新臺幣一千元  │3.比較結果，以修正前│
│    │              │以上，以百元  │  之法律，對被告較為│
│    │              │計算之」      │  有利。            │
└──┴───────┴───────┴──────────┘
